【裁判字號】    92,台上,4048
【裁判日期】    920724
【裁判案由】    強盜
【裁判全文】
最高法院刑事判決                              九十二年度台上字第四○四八號
    上  訴  人  甲○○
                        （另案於台灣台北監獄台北分監執行中）
右上訴人因強盜案件，不服台灣高等法院中華民國九十二年五月十五日第二審判決（
九十二年度上訴字第三七四號，起訴案號：台灣桃園地方法院檢察署九十一年度偵字
第一三九七九號），提起上訴，本院判決如左：
    主  文
上訴駁回。
    理  由
本件原判決認定上訴人甲○○與蔡永清（業經第一審判決確定）、鄭詩欣（另行審結
）三人於民國九十一年五月二日晚間九時許，分乘二部機車（蔡永清獨騎一輛，鄭詩
欣後載甲○○）行經桃園縣八德市○○○路九號前，見被害人張錦玲、王建翔二人在
路旁聊天，蔡永清竟起意行搶，並徵得鄭、沈二人同意後，由蔡永清返家取來可供兇
器使用之水果刀一支，三人即共同意圖為自己不法之所有，徒步趨近張、王二人，旋
由蔡永清持刀抵住王建翔頸部，喝令二人交出身上財物及行動電話，鄭詩欣及上訴人
二人則圍在張錦玲身後，至使張、王二人均不能抗拒，由張錦玲交出新台幣（下同）
八百元；王建翔亦交出張錦玲所有代為保管之行動電話一支。三人得手後，分乘機車
離去。蔡永清當晚即持手機至桃園市○○路四九二號「金霸通訊行」變賣得款花用。
經警循該行動電話序號，查獲該手機為蔡永清所出售，而於九十一年七月三十一日晚
間十一時許，在桃園市○○路一三五號旁查獲蔡永清，並依序查獲鄭詩欣、上訴人，
同時於蔡永清家中起出作案水果刀一把等情。係以上開事實，業據上訴人及共同被告
蔡永清於第一審及原審調查、審理中坦承不諱，核與被害人張錦玲、王建翔於警訊、
偵查中指訴情節相符，並經共犯鄭詩欣於警訊中供認無誤，復有作案用之水果刀一把
扣案可證。又被害人張錦玲遭搶之行動電話，係共同被告蔡永清持往金霸通訊行變賣
得款花用，亦經證人余武雄於警訊證述明確。另扣案之水果刀，鋒利堅硬，顯足供行
兇之用，自屬兇器無疑。事證明確，犯行堪以認定，為其所憑之證據及認定之理由。
而以上訴人雖辯稱：前於九十一年二月十二日，在桃園縣八德市○○街十六號前犯強
盜罪，與本件應屬連續犯裁判上一罪等語。惟刑法第五十六條連續犯之要件為：（一
）主觀上各犯罪係基於一概括犯意而生，亦即多次之犯行自始出於一預定之犯意計劃
。（二）數行為間具有連續性，亦即於時間、空間、場所、機會上具有密切連接之特
性而言。（三）所犯數罪屬刑法上同一罪名之罪。查上訴人前案係於九十一年二月十
二日，意圖行搶，自行騎乘ＨＵＢ｜７６９號重型機車，並以黃色毛巾遮蓋車牌，再
頭戴黑色安全帽，遮避臉部面容，於桃園縣八德市○○街十六號前，見年邁之欒蔡梅
獨行於暗巷，乃騎乘機車駛近欒蔡梅，並將機車暫停於路旁，下車步行至欒蔡梅身後
，徒手從後方以強暴方式將欒蔡梅強行抱住，強取欒蔡梅財物，並經原法院認定其係
構成強盜罪，判處有期徒刑五年二月，有原法院九十一年度上訴字第三二九九號判決
書在卷為憑。上訴人本件及前案強盜犯行，除時間上已相距三月之久外，犯罪手段、
場所及動機，均不相同，先後二次行為，於時間、空間、場所、機會上，已難認有密
切連接之特性。再上訴人於第一審及原審調查、審理時均稱本件係共同被告蔡永清臨
時提議行搶，始起意強盜取財。顯見本件與前案強盜犯行，主觀上並非自始即基於同
一概括犯意為之。上訴人先後二次強盜犯行，自無連續犯裁判上一罪關係，所辯委無
可採。並說明上訴人與蔡永清、鄭詩欣共同持兇器水果刀強盜財物，核其所為，係犯
刑法第三百三十條第一項之加重強盜罪。上訴人與蔡永清、鄭詩欣間，有犯意聯絡及
行為分擔，均為共同正犯。又其等以一脅迫行為，強盜被害人二人所持有之財物，為
同種想像競合犯，應從一重處斷。因而認第一審判決適用刑法第三百三十條第一項、
第二十八條、第五十五條規定，並審酌上訴人平日素行、犯罪之動機、目的、手段、
所生危害、犯後態度等一切情狀，量處上訴人有期徒刑七年二月；扣案之水果刀一把
，為共犯蔡永清所有供犯罪所用之物，併依刑法第三十八條第一項第二款宣告沒收，
認事用法，並無違誤，量刑亦妥適，而予以維持，駁回上訴人在第二審之上訴，經核
於法尚無違誤。上訴人上訴意旨猶謂：本件強盜案與其前犯強盜案，係基於概括犯意
為之，屬連續犯裁判上一罪關係，原審未併合審理，顯已違背法令云云，對於原判決
已明白論斷之事項，徒憑己見，任意指摘，難認有理由，應予駁回。
據上論結，應依刑事訴訟法第三百九十六條第一項，判決如主文。
中      華      民      國    九十二    年      七      月    二十四    日
                              最高法院刑事第八庭
                                  審判長法官  莊  登  照
                                        法官  洪  明  輝
                                        法官  黃  一  鑫
                                        法官  魏  新  和
                                        法官  林  秀  夫
      右正本證明與原本無異
                                              書  記  官
中      華      民      國    九十二    年      七      月     三十     日
                                                                        Ｂ


司法院資訊處製作；財團法人民間司法改革基金會備份。
